臺灣臺中地方法院民事判決
　109年度中簡字第2641號
原      告  李育靚
被      告  陳真茹


訴訟代理人  林修弘律師 
上列當事人間請求損害賠償事件，本院於民國110年8月13日言詞
辯論終結，判決如下：
    主      文
被告應給付原告新臺幣肆拾萬元，及自民國一○九年十二月四日
起至清償日止，按週年利率百分之五計算之利息。
訴訟費用由被告負擔。
本判決得假執行。
    事實及理由
壹、兩造爭執要旨：
一、原告主張：原告於民國109年4月2日與被告簽訂不動產買賣
    契約書（下稱系爭買賣契約），以新臺幣（下同）335萬元
    向被告購買門牌號碼臺中市○區○○街000巷00○0號5樓之2房屋
    （下稱系爭房屋）及所坐落土地，雙方業於109年4月間完成
    交屋及過戶手續。嗣原告於109年5月26日勘查系爭房屋，發
    現系爭房屋有滲漏水及壁癌情形，經原告委託正心不動產估
    價師聯合事務所鑑定，發現系爭房屋漏水係因5樓屋頂平台
    、女兒牆與樓板接縫處劣化所致，被告就此自應負物之瑕疵
    擔保責任。而系爭房屋因漏水導致價格減損之金額為403,94
    7元。為此，爰依買賣契約之法律關係，提起本件訴訟，並
    聲明：被告應給付原告400,000元，及自起訴狀繕本送達翌
    日起至清償日止，按週年利率百分之5計算之利息。
二、被告則以：被告將系爭房屋出售給原告時，系爭房屋之頂樓
    即6樓係空蕩蕩，沒有任何隔間，僅有棚頂。嗣原告買受系
    爭房屋後，在頂樓增建隔間，且於施工過程中，除將部分鋼
    筋拆除外，甚至在頂樓地板打一個洞，該洞貫穿頂樓地板，
    可以看到5樓。原告在6樓自行施工加蓋，破壞原本大樓之承
    重及結構，明顯違反諸多消防建築法規，顯然漏水之裂縫為
    原告施工不善所致，與被告無關。此外，原告雖有委託正心
    不動產估價師聯合事務所進行房屋價值減損之估價，惟系爭
    房屋牆壁本即老舊，原告在買房時即已知悉，自不能在買受
    系爭房屋後，再以訴訟之方式變相殺價。至於原告所提日期
    為109年5月30日之估價單，應係原告施作隔間所生之費用等
    語資為抗辯，並聲明：原告之訴駁回。
貳、得心證之理由：
一、原告主張其於109年4月2日與被告簽訂系爭買賣契約，以335
    萬元向被告購買系爭房屋及所坐落土地，雙方業於109年4月
    間完成交屋及過戶手續等情，業據原告提出土地及建物所有
    權狀、系爭買賣契約為證，且為被告所不爭執（見本院卷第
    91頁），堪信原告所陳上情為真正，本院即採為判決之基礎
    。
二、原告復主張其於109年5月26日勘查系爭房屋，發現系爭房屋
    有滲漏水及壁癌情形，經原告委託正心不動產估價師聯合事
    務所鑑定，發現系爭房屋漏水係因5樓屋頂平台、女兒牆與
    樓板接縫處劣化所致等語，則為被告所否認，並以上揭情詞
    置辯。是本件應予審究者為：
　　㈠造成系爭房屋滲漏水及壁癌之原因為何？被告就系爭房屋
      滲漏水及壁癌是否應負物之瑕疵擔保責任？
　　㈡系爭房屋因上開滲漏水及壁癌導致價格減損之金額為多少
      ？
　　茲就上開爭點逐一論述如下。
三、關於造成系爭房屋滲漏水及壁癌之原因：
　　㈠物之出賣人對於買受人，應擔保其物依第373條之規定危險
      移轉於買受人時無滅失或減少其價值之瑕疵，亦無滅失或
      減少其通常效用或契約預定效用之瑕疵。但減少之程度，
      無關重要者，不得視為瑕疵。出賣人並應擔保其物於危險
      移轉時，具有其所保證之品質，民法第354條定有明文。
      又系爭買賣契約第5條第2項約定：「物之瑕疵擔保：賣方
      保證本買賣標的於交屋前無物之瑕疵存在，如有前開情事
      ，除契約另有約定外，賣方應負瑕疵擔保責任」。查依系
      爭買賣契約所附之「標的現況說明書」所載，被告在「是
      否有滲漏水情形」乙項勾選「否」，備註說明欄註記「所
      有權人依法應負瑕疵擔保責任」等語（見本院卷第95頁）
      ，可知被告出售系爭房屋予原告時，已向原告保證系爭房
      屋無滲漏水之情形，如有滲漏水之情形，即應對原告負物
      之瑕疵擔保責任。則被告事後自不得再以系爭房屋牆壁本
      即老舊，原告在買房時即已知悉為由，拒絕對系爭房屋之
      滲漏水負物之瑕疵擔保責任。
　　㈡而系爭房屋於兩造辦理交屋手續後，在5 樓臥室1之天花板
      南側樑柱及東、南兩側牆面、臥室2之東側牆面出現漏水
      、白華及油漆膨突現象（俗稱壁癌），此有示意圖及現場
      照片附卷可稽（見不動產估價報告書第8、9 頁），並經
      證人即前往系爭房屋估價抓漏費用之凌水崎、證人即實際
      施作抓漏工程之李興國證述明確，足知系爭房屋5樓天花
      板及牆面確有滲漏水之情形。
　　㈢又系爭房屋5樓出現漏水之天花板，其上方係對應6樓屋頂
      平台與女兒牆接縫處之位置（見不動產估價報告書第9頁
      編號6、本院卷第159 頁編號22房屋外部照片）；參以證
      人李興國於本院審理中證稱：系爭房屋5 樓出現漏水之樑
      柱上方是水表位置，該處防水層看起來不完整，窗戶牆面
      出現漏水是因為外牆有裂縫等語（見本院卷第232 頁）；
      證人張進添於本院審理中證述：系爭房屋6樓女兒牆在5樓
      出現漏水之天花板上方，如果下雨，水會積在女兒牆牆角
      ，女兒牆上面有搭蓋鐵皮，所以雨不是從外面潑進來，可
      能是女兒牆牆壁有裂縫，雨水從外面滲進來，再滲到5樓
      天花板。系爭房屋5樓天花板位置有一根水管，當初蓋房
      子的時候周圍沒有做防水，我們抓漏的時候找到這根水管
      ，水管旁邊有水表，下雨時水表會積水，會沿著水管下流
      到天花板等語（見本院卷第284、285、288頁），可證系
      爭房屋5樓天花板及牆面之滲漏水係因6樓女兒牆出現裂縫
      ，5樓與6樓樓地板又沒有施作防水，雨水遂沿著女兒牆裂
      縫及樓地板向下滲漏至5樓天花板及牆面所致。
　　㈣被告在系爭房屋交屋前雖曾委由信容水電通信工程商行之
      水電工凌水崎在系爭房屋6 樓女兒牆內側以磚牆圍出高度
      約20公分之L型矮牆（見本院卷第135 、145 、165 頁房
      屋內部照片），然凌水崎為水電工，並非抓漏專業，其是
      否能正確判斷系爭房屋5 樓天花板漏水之原因，並採取有
      效之對應措施，尚非無疑。且證人凌水崎在系爭房屋6 樓
      女兒牆內側施作磚牆，據其所述，係因系爭房屋6 樓石棉
      天花板有破洞，而樓頂是連通的，若下大雨，水會灌進來
      ，也會積水，就會有滲水現象，所以砌20公分磚牆及補天
      花板漏洞，磚牆是用來擋住外面的水不要淹進來，其在交
      屋前只有補漏洞及砌磚，沒有做其他防水措施等語（見本
      院卷第211 至213 頁）。則證人凌水崎在系爭房屋6樓女
      兒牆內側砌磚牆應僅能防堵自外滲入屋內之積水，既未施
      作防水工程，尚不足以避免積水沿樓地板裂縫往下滲水。
      況證人凌水崎復證稱其未曾修復系爭房屋5 樓窗戶牆面之
      滲漏水等語（見本院卷第214頁）。是證人凌水崎於系爭
      房屋交屋前在系爭房屋所施作之砌磚及補天花板漏洞等工
      程自無法完全修復系爭房屋之漏水。
　　㈤被告雖再辯稱：被告將系爭房屋出售給原告時，系爭房屋6
      樓沒有任何隔間，僅有棚頂。嗣原告買受系爭房屋後，在
      頂樓增建隔間，且於施工過程中，除將部分鋼筋拆除外，
      甚至在頂樓地板打洞，顯然漏水之裂縫為原告施工不善所
      致，與被告無關云云。惟查，被告所指貫穿系爭房屋6 樓
      地板及5 樓天花板之洞（見本院卷第139 頁），與前述L 
      型矮牆並非位在同一處，而是較接近系爭房屋6 樓大門附
      近，該洞下方應係位在系爭房屋5 樓客廳與餐廳之牆面（
      見本院卷第139 、167 頁、不動產估價報告書第8 頁示意
      圖），此亦據證人張進添於本院審理中證述明確（見本院
      卷第287頁）。被告及證人凌水崎均稱該洞係位在系爭房
      屋5 樓出現漏水之天花板上方云云（見本院卷第203 頁）
      ，應有誤會，自不可採。而系爭房屋5 樓客廳與餐廳之牆
      面並無漏水，可見被告所指該洞與系爭房屋臥室1之天花
      板及牆面、臥室2之牆面出現漏水並無關聯。又證人張進
      添於本院審理中證稱：這個洞是師傅在抓漏時所挖的洞等
      語（見本院卷第287頁）；證人李興國證稱：其於109 年5
       月30日前往系爭房屋估價時，沒有看到貫穿系爭房屋6 
      樓地板及5 樓天花板之洞等語（見本院卷第233頁），可
      知系爭房屋係5樓天花板及牆面先出現滲漏水，證人李興
      國、張進添才先後前往系爭房屋估價及施作漏水修復工程
      ，證人張進添為了抓漏，才在6 樓地板挖洞，並非6樓地
      板挖洞後，系爭房屋才出現滲漏水，系爭房屋5樓天花板
      及牆面出現滲漏水顯然並非被告所指之洞所致。是被告辯
      稱系爭房屋之滲漏水係因原告之施工不善所致云云，即無
      可採。
　　㈥被告出售系爭房屋予原告時，既已向原告保證系爭房屋無
      滲漏水，系爭房屋5樓天花板及牆面卻出現滲漏水之情形
      ，被告所交付之系爭房屋自有瑕疵，則原告依上開規定，
      主張被告就系爭房屋之滲漏水應負物之瑕疵擔保責任，自
      屬有據。
　四、關於系爭房屋因上開滲漏水及壁癌導致價格減損之金額：
    ㈠查系爭房屋5樓天花板及牆面出現滲漏水，處理此滲漏水之
      抓漏、防水、止漏、復原所需費用為15萬元，有泓富工程
      行出具之估價單（見本院卷第93頁）；與證人張進添證稱
      其施作抓漏、防水、測試、復原等工程向原告收取15萬元
      工程款（見本院卷第284、285頁）之金額一致，堪認原告
      主張系爭房屋滲漏水之修復費用為15萬元，應屬可採。
    ㈡又系爭房屋漏水處縱經修復，但因漏水情形嚴重，恐已造
      成混凝土中性化、加速鋼筋鏽蝕，產生結構性受損之可能
      性高，修復後是否能回復至受損前強度及結構安全性，皆
      存在不確定風險，對建物使用年限產生一定程度影響，且
      防水塗料會逐漸耗損，未來仍會產生相關維護費用。經正
      心不動產估價師聯合事務所依成本法，考量系爭房屋之重
      置成本、預計耐用年數及屋齡，計算系爭房屋因漏水導致
      經濟耐用年數減少之價值減損數額為64,844元；另參酌系
      爭房屋每3年需維護防水一次，每次費用約4萬元，在耐用
      年數內計算所需維護費用之現值為189,103元，有該所出
      具之不動產估價報告書存卷足參，是系爭房屋因滲漏水導
      致經濟性價值減損之金額合計為253,947元。此金額與系
      爭房屋因漏水之汙名導致租金可能減損10%之程度相當，
      再加計15萬元之修復費用後，金額總計為403,947元，約
      為系爭房屋買賣價格335萬元之12%，與系爭房屋出現漏水
      之天花板及牆面範圍占總體建物之比例亦屬相當，應認上
      開不動產估價結果可為採信。故原告主張系爭房屋因滲漏
      水而有403,947元之價值減損，洵屬有據。
    ㈢按買賣因物有瑕疵，而出賣人依前5條之規定，應負擔保之
      責者，買受人得解除其契約或請求減少其價金，但依情形
      ，解除契約顯失公平者，買受人僅得請求減少價金，民法
      第359條定有明文。本件被告就系爭房屋之滲漏水應復物
      之瑕疵擔保責任，已如前述，而兩造於109 年4 月間辦理
      系爭房屋之交屋手續，原告自述其於109 年5 月7 日至8 
      月底進行系爭房屋之裝修工程，裝修工程進行中即發現系
      爭房屋5 樓天花板及窗戶牆面出現漏水，並通知被告（見
      本院卷第176 頁），核與證人凌水崎及被告陳述其等曾於
      109 年5 、6 月間到場處理原告反應房屋出現漏水問題等
      語一致（見本院卷第210 、214頁），可認原告檢查系爭
      房屋尚在合理及時之範圍內，並無延誤檢查及怠於通知之
      情事，此亦為被告所不爭執，故原告自得依上開規定，請
      求被告減少系爭房屋之價金403,947元。
五、綜上所述，原告主張系爭房屋滲漏水減少系爭房屋之價值，
    被告應負物之瑕疵擔保責任，應堪認定。從而，原告依系爭
    買賣契約及民法第359條之規定請求被告減少價金40萬元（
    本件原告僅主張40萬元），進而依民法第179條之規定，請
    求被告返還已交付之價金40萬元，及自起訴狀繕本送達翌日
    即109年12月4日（見本院卷第47頁送達回證）起至清償日止
    ，按週年利率百分之5計算之利息，為有理由，應予准許。
六、本件事證已臻明確，兩造其餘攻擊防禦方法及舉證，核於判
    決結果不生影響，爰不一一論斷，附此敘明。
七、本件係就民事訴訟法第427條第1項訴訟適用簡易程序所為被
    告敗訴之判決，爰依職權宣告假執行。
參、訴訟費用負擔之依據：民事訴訟法第78條。　　
中　　華　　民　　國　　110 　年　　9 　　月　　14　　日
                  臺中簡易庭    法  官  林筱涵
以上為正本係照原本作成。
如不服本判決，應於送達後20日內，向本院提出上訴狀並表明上
訴理由，如於本判決宣示後送達前提起上訴者，應於判決送達後
二十日內補提上訴理由書（須附繕本）。如委任律師提起上訴者
，應一併繳納上訴審裁判費。
中　　華　　民　　國　　110 　年　　9 　　月　　14　　日
                                書記官  張峻偉